【裁判字號】    89,易,814
【裁判日期】    891017
【裁判案由】    違反臺灣地區與大陸地區人民關係條例
【裁判全文】
臺灣士林地方法院刑事判決                          八十九年度易字第八一四號
    聲  請  人  臺灣士林地方法院檢察署檢察官
    被      告  乙○○
                甲○○
右列被告因違反台灣地區與大陸地區人民關係條例案件，經檢察官聲請簡易判決處刑
（八十八年年度偵字第三四五○號），本院士林簡易庭認為不宜以簡易判決處刑，移
由本院改依通常程序判決如左：
    主  文
乙○○中華民國船舶船長，共同違反中華民國船舶，非經主管機關許可，不得航行至
大陸地區規定，處有期徒刑陸月，如易科罰金以佰元折算壹日。
甲○○中華民國船舶機長，共同違反中華民國船舶，非經主管機關許可，不得航行至
大陸地區規定，處有期徒刑肆月，如易科罰金以佰元折算壹日。緩刑年。
    事  實
一、乙○○係台北縣石門鄉富基漁港「福順六號」漁船之船長，甲○○為該船之輪機
    長，明知中華民國之船舶未經主管機關許可不得航行至大陸地區，惟為接泊載運
    其事先已向台北縣金山區漁會申報僱用之大陸船員，竟共同基於犯意之聯絡，於
    民國八十八年二月十三日晚間八時五十分，自台北縣石門鄉富基漁港報關出海後
    ，直船至大陸地區，於同年月二十五日到達大陸地區領海內之浙江省蒼南縣霞關
    港外八海浬處（聲請書誤載為進入港內），並於同日下午四時許，接泊載運自霞
    關港乘坐小船之郜奶寶、高傳銀、林紹波、蘇必為、許秀全、周茂雨、雷才弟、
    王樹茂等八名大陸漁工，嗣又於同日下午五時時，另在港外十二海浬處，再載運
    林光藝、楊昔雄、葉聖瑤、江里勇、楊昔宜、楊昔向、柯宗祥、陳詩式、詹友會
    、葉聖總等十名大陸漁工後返航，迨該漁船於同年月二十七日上午十一時許，為
    避海面九級風浪而將該漁船駛入台北縣石門鄉富基漁港內時，為水上警察循線查
    獲。
二、案經內政部警政署水上警察局第三警察隊報請台灣台中地方法院檢察署呈請台灣
    高等法院檢察署令轉台灣士林地方法院檢察署檢察官偵查後聲請簡易判決處刑。
    理  由
一、訊據被告乙○○、甲○○均坦承未經主管機關許可，即為載運大陸漁工而直航進
    入大陸地區領海內約八海浬處接運，惟被告乙○○辯稱：係因大陸方面要在八海
    浬處接運，伊不得已才駛進領海八海浬處；被告甲○○則辯稱：伊係第一次前往
    載運大陸漁工，伊擔任輪機長工作，都在船艙下工作，迄駛至大陸領海內八海浬
    處時上駕駛艙始知方位，事先伊不知會駛進大陸地區領海云云。經查：本件被告
    等係駕駛福順六號漁船至大陸地區接運大陸漁工，大陸漁工係分二批自大陸霞關
    港乘船至港外轉搭福順六號漁船等情，業經大陸漁工郜奶寶、高傳銀、林紹波、
    蘇必為、許秀全、周茂雨、雷才弟、王樹茂、林光藝、楊昔雄、葉聖瑤、江里勇
    、楊昔宜、楊昔向、柯宗祥、陳詩式、詹友會、葉聖總等人供述明確，且中國大
    陸所訂頒之「中華人民共和國領海及毗連區法」第三條明定其領海寬度為領海基
    線量起十二海浬，則被告駕船進入八海浬處已屬大陸地區領海區域無誤，自難以
    大陸公司要求解免刑責，而被告甲○○於偵查及本院審理時均供明船駛至大陸地
    區離案八海浬處，再接泊大陸漁工上船（見台灣士林地方法院檢察署八十八年偵
    字第三四五○號偵查卷第廿二頁及本院八十九年十月三日審理筆錄），足證被告
    甲○○早知漁船要駛入大陸領海內，其坦承犯行後始又改口事先不知情云云，自
    不足採信，此外並有福順六號漁船航程圖、漁船進出港申請書、機漁船進出港檢
    查表、漁業勞務合同、勞務證等附卷可憑，被告等犯行均堪認定，應依法論科。
二、查被告乙○○、甲○○分係「福順六號」漁船之船長及輪機長，未經主管機關許
    可駕船出台灣地區，並直航至大陸地區之行為，核係違反台灣地區與大陸地區人
    民關係條例第二十八條第一項中華民國之船舶，非經主管機關許可不得航行至大
    陸地區之規定，應依同條例第八十條第一項處斷。被告乙○○、甲○○二人間，
    有犯意聯絡及行為分擔，為共同正犯。爰審酌被告乙○○為船舶船長，被告甲○
    ○為船舶機長，此次係圖一時方便，應大陸公司請求而直航進入大陸地區領海內
    載運大陸漁工，尚無其他不法意圖，但被告乙○○已有未經許可擅自直航進入大
    陸漁港遭判處徒刑併宣告緩刑之紀錄，有卷附本院八十六年度訴字第七一○號刑
    事判決一份可按，仍不知警惕申請核准，猶便宜行事漠視法令，及犯後態度等一
    切情狀，分別量處如主文所示之刑，並諭知易科罰金之折算標準，以資懲儆。末
    查被告甲○○前未曾受有期徒刑以上刑之宣告，有台灣高等法院檢察署刑案紀錄
    簡覆表一份在卷可按，其因一時貪圖方便觸犯刑典，歷此偵、審程序及刑之宣告
    後，應知警惕而無再犯之虞，本院因認暫不執行其刑為當，併予宣告被告甲○○
    緩刑三年，用啟自新。
據上論斷，應依刑事訴訟法第四百五十二條、第二百九十九條第一項前段、台灣地區
與大陸地區人民關係條例第八十條第一項、刑法第十一條前段、第二十八條、第四十
一條、第七十四條第一款、罰金罰鍰提高標準條例第二條，判決如主文。
本案經檢察官高愈杰到庭執行職務。
中      華      民      國      八十九      年      十    月    十七    日
                                臺灣士林地方法院刑事第一庭
                                    法  官
右正本證明與原本無異。
如不服本判決，應於判決送達後十日內，向本院提出上訴狀。


司法院資訊處製作；財團法人民間司法改革基金會備份。
